【裁判字號】    98,訴,2791
【裁判日期】    981030
【裁判案由】    詐欺
【裁判全文】
臺灣板橋地方法院刑事判決              98年度訴字第2791號
公  訴  人  臺灣板橋地方法院檢察署檢察官
被      告  甲○○
上列被告因詐欺案件，經檢察官提起公訴（九十七年度偵字第三
四二一八號），本院判決如下：
    主  文
甲○○共同以詐術得財產上不法之利益，處拘役肆拾日，如易科
罰金，以新臺幣貳仟元折算壹日。
    事  實
一、甲○○明知信用卡上之卡號係表彰持卡人與發卡銀行間辨識
    身分之用，並作為發卡銀行允許持卡人以信用卡刷卡程序向
    特約商店完成信用交易之憑藉，非經持卡人同意，他人不得
    擅以持卡人之名義利用信用卡與特約商店完成消費交易，因
    於民國九十七年四月二十五日起，向臺灣大哥大股份有限公
    司（下稱臺灣大哥大公司）申請0000000000號行動電話門號
    供己使用，積欠新臺幣（下同）三千零一十四元之通話費用
    未繳，適甲○○知悉一名真實姓名年籍不詳之成年男子（下
    稱該名成年男子）有以不詳方法取得乙○○之身分年籍資料
    及乙○○在玉山商業銀行（下稱玉山銀行）所申辦0000-000
    0- 0000-0000信用卡之卡號及該卡使用之有效期限，竟與該
    名成年男子共同基於意圖為自己不法利益之犯意聯絡，於九
    十七年七月十六日中午十二時十六分許，推由該名成年男子
    以電話撥打至臺灣大哥大公司所設之語音自動繳納通話費系
    統，輸入乙○○之前開信用卡卡號及使用有效期限，使臺灣
    大哥大公司陷於錯誤，誤以為係真正持卡人所為之語音轉帳
    繳款，而將甲○○之三千零一十四元通話費用轉至乙○○之
    前開信用卡帳戶內自動扣繳，以此詐術獲取免付三千零一十
    四元行動電話通話費用之不法利益。嗣乙○○收到前開信用
    卡帳單，察覺有異，因而報警並循線查悉上情。
二、案經臺南縣警察局善化分局報告臺灣臺南地方法院檢察署呈
    請臺灣高等法院檢察署令轉臺灣板橋地方法院檢察署檢察官
    偵查起訴。
    理  由
壹、程序事項：
一、被告以外之人於審判外之陳述，雖不符前四條之規定，而經
    當事人於審判程序同意作為證據，法院審酌該言詞陳述或書
    面陳述作成時之情況，認為適當者，亦得為證據，刑事訴訟
    法第一百五十九條之五定有明文。準此，本件被害人即證人
    乙○○於警詢中之陳述、證人即玉山銀行職員范偉樵於警詢
    及偵查中之陳述，已經被告甲○○於本院準備程序中同意作
    為證據，本院審酌該言詞陳述或書面陳述作成時之情況別無
    其他不可信之情事，認為適當，應具有證據能力，而可由本
    院採為認定本件犯罪事實之依據。
二、本件認定犯罪事實所引用之本件卷內所有卷證資料（包含文
    書證據等證據），並無證據證明係公務員違背法定程序所取
    得，被告於本院審判程序終結前就卷內所有之卷證資料之證
    據能力均表示無意見，且卷內之文書證據，亦無刑事訴訟法
    第一百五十九條之四之顯有不可信之情況與不得作為證據之
    情形，則依刑事訴訟法第一百五十九條之五之規定，本件認
    定事實所引用之本件卷證所有文書等證據，均具有證據能力
    。
貳、實體事項：
一、訊據被告固坦認於上揭時地有向臺灣大哥大公司申請000000
    0000號行動電話門號供己使用，並有積欠三千零一十四元之
    通話費用之事實，惟矢口否認有何詐欺得利之犯行，辯稱：
    我是買GAME濤遊戲的點數，要輸入我的身分證字號、出生年
    月日及住址、聯絡電話，我都是輸入真實的資料，我覺得可
    能是因為這樣被盜用，我有個朋友也是這樣資料外洩，結果
    被人家開銀行的人頭帳戶。檢察官、法官欺負我沒有法律專
    業。我沒有作的事情為何我要承認云云。然查：
  (一)上揭犯罪事實，業據被害人即證人乙○○於警詢中證述以及
    證人即玉山銀行職員范偉樵分別於警詢及偵查中證述明確，
    並有門號0000000000號行動電話之原始申辦資料、玉山銀行
    0000-0000-0000-0000 號信用卡交易明細表、玉山銀行信用
    卡事業處九十八年三月十七日玉山卡（風）字第0980311010
    號函、臺灣大哥大公司九十八年八月二十六日法大字第0981
    08976號函、臺灣大哥大公司九十八年十月一日法大字第098
    126607號函各一份在卷可參。是依上述證據，足認被害人乙
    ○○之前開信用卡卡號及使用有效期限確實遭人利用，並用
    以向臺灣大哥大公司辦理語音轉帳繳款，以致被告之三千零
    一十四元通話費用因而轉至被害人乙○○之前開信用卡帳戶
    內自動扣繳，被告確因此獲取免付三千零一十四元行動電話
    通話費用之不法利益，至為明確。
  (二)至被告雖以前開情詞置辯。然衡情以觀，如欲以違法方式使
    用他人信用卡繳納行動電話費用，除需先行撥打至電信公司
    所設之語音自動繳納通話費系統外，更需要明瞭該行動電話
    門號申用人之個人基本年籍資料及門號號碼，以及清楚被害
    人所使用之信用卡卡號及使用有效期限，方得予以進行，而
    此等資料如非被告本人或與被告有密切聯繫之人得被告提供
    者外，實無法克盡其功！再者，該名成年男子與被告何涉？
    其與被告毫不相識且無干係，又何須甘冒違法風險，無端輸
    入被害人乙○○之前開信用卡卡號及使用有效期限為被告之
    利益而為，其自身則分文利潤未得？又苟如被告所辯，其身
    分證字號、出生年月日及住址、聯絡電話係遭他人盜取，則
    該他人理應用以不法並致被告之相關利益受損，又何來增益
    被告之利益可言！綜上說明，足認被告前開所辯，顯與社會
    常情嚴重相違，不足採信。本件當係被告與該名成年男子共
    同為被告之不法利益之犯意及意圖而為上揭犯行，堪可認定
    。
  (三)綜上所述，足認被告前開所辯，顯係事後避重就輕推諉卸責
    之詞，不足採信。從而，本件事證已臻明確，被告犯行洵堪
    認定，應予依法論科。
二、核被告所為，係犯刑法第三百三十九條第二項、第一項之詐
    欺得利罪。公訴意旨雖認被告所為係犯刑法第三百三十九條
    之三第二項、第一項之利用電腦詐欺得利罪，惟查該罪之構
    成要件係行為人以不正方法將虛偽資料或不正指令輸入電腦
    或其相關設備，製作財產權之得喪、變更紀錄，而得財產上
    不法之利益為其構成要件，查本件被告與該名成年男子透過
    臺灣大哥大公司電話語音繳款系統輸入被害人乙○○之玉山
    銀行信用卡資料，係真實且正確之信用卡基本資料，並非輸
    入虛偽資料或不正指令，亦即雖被告取得該資料或指令之過
    程並非適法，然並不致於使本即為真實且正確之資料或指令
    成為虛偽資料或不正指令，是被告所為自與刑法第三百三十
    九條之三第二項、第一項利用電腦詐欺得利罪之犯罪構成要
    件不符，是公訴意旨此部分所認容有未洽，然起訴之基本社
    會事實既屬同一，本院自得予以審理，並依法變更起訴法條
    ，附此敘明。又被告與該名成年男子就上揭詐欺得利犯行，
    具有犯意聯絡及行為分擔，均為共同正犯。爰審酌被告之素
    行、生活狀況、智識程度，並兼衡被告犯罪之動機、目的、
    手段、所詐得之財產上不法利益非多、對被害人所生之危害
    非鉅，惟犯後猶否認犯行，態度不佳等一切情狀，量處如主
    文所示之刑，並諭知易科罰金之折算標準，以資懲儆。
三、本件被告經合法傳喚無正當理由不到庭，爰依刑事訴訟法第
    三百零六條之規定，不待其陳述，逕為一造辯論判決。
據上論斷，應依刑事訴訟法第二百九十九條第一項前段、第三百
零六條、第三百條，刑法第二十八條、第三百三十九條第二項、
第一項、第四十一條第一項前段，刑法施行法第一條之一第一項
、第二項前段，判決如主文。
本案經檢察官蘇振文到庭執行職務。
中    華    民    國    98    年    10    月    30    日
                  刑事第六庭    審判長法  官  胡堅勤
                                      法  官  盧軍傑
                                      法  官  林家賢
上正本證明與原本無異。
如不服本判決，應於判決送達後十日內，向本院提出上訴書狀，
並應敘述具體理由；其未敘述上訴理由者，應於上訴期間屆滿後
二十日內向本院補提理由書（均須按他造當事人之人數附繕本）
「切勿逕送上級法院」。
                                      書記官  林政良
中    華    民    國    98    年    10    月    30    日
附錄本判決論罪科刑法條：
刑法第三百三十九條：
意圖為自己或第三人不法之所有，以詐術使人將本人或第三人之
物交付者，處五年以下有期徒刑、拘役或科或併科一千元以下罰
金。
以前項方法得財產上不法之利益或使第三人得之者亦同。
前二項之未遂犯罰之。


司法院資訊處製作；財團法人民間司法改革基金會備份。
